【裁判字號】    99,易,138
【裁判日期】    991217
【裁判案由】    竊盜
【裁判全文】
臺灣屏東地方法院刑事判決               99年度易字第138號
公  訴  人  臺灣屏東地方法院檢察署檢察官
被      告  林金華
上列被告因竊盜案件，經檢察官提起公訴（98年度偵字第3465、
3904號），本院判決如下：
    主  文
林金華犯竊盜罪，處有期徒刑陸月，如易科罰金，以新臺幣壹仟
元折算壹日。
    事  實
一、林金華於民國97年12月1 日，與鍾天灝（其同時代表自己與
    于升金屬企業股份有限公司〔下稱于升公司〕）簽訂契約，
    約定由林金華負責清運于升公司所有位於屏東縣竹田鄉○○
    段第695 、696 地號土地，及鍾天灝所有位於同段第752 地
    號土地上，因建築物拆除工程所產生之磚塊、混凝土塊等廢
    棄物。詎林金華明知上開屏東縣竹田鄉○○段第695 地號土
    地之土石，為于升公司所有，其並未取得所有權人之同意，
    竟意圖為自己不法之所有，自98年4 月16日後某日起（至98
    年5 月5 日止），利用清運廢棄物之機會，僱請不知情之挖
    土機司機蔡信佑、大貨車司機戴添丁、曾清風（以上3 人業
    由檢察官另為不起訴之處分）及其他不知情之司機，盜挖上
    開頓物段第695 地號土地之土石共約882 立方公尺。嗣於98
    年5 月5 日11時許，經警方當場查獲，並扣得車號635-HQ號
    營業大貨車1 台、車號GI-505號營業大貨車1 台、佳友型號
    LS-200 DF2型挖土機1 台、上開遭盜挖土石已運送及將運送
    約27.5立方公尺（原置於車號635-HQ、GI-505號營業大貨車
    之車斗內）、剩餘土石方流向證明文件等物。
二、案經屏東縣政府警察局移送臺灣屏東地方法院檢察署檢察官
    偵查起訴。
    理  由
壹、證據能力部分
一、屏東縣政府警察局屏警刑民Ｂ字第0980023051號卷（下稱警
    一卷）及同局屏警刑民Ｂ字第0980026082號卷（下稱警二卷
    ）中均附有警員曹俊彥所拍攝（案由為）「林金華竊盜案現
    場照片」、證人洪瑞杉所拍攝（案由為）「林金華等人涉嫌
    竊盜案」照片、被告於警局調查時提出其於98年4 月20日至
    同年月30日於上開頓物段第695 、696 、752 地號等地號土
    地上，曾有清除較大體積磚塊、大型混凝土塊之照片，及臺
    灣屏東地方法院檢察署98年度偵字第3904號卷第42至第46頁
    附有警員至嘉益土資場拍攝被告所清運之磚塊及混凝土塊之
    照片、同偵卷第99至107 頁附有警員98年9 月4 日又至屏東
    縣竹田鄉○○段第695 地號土地拍照顯示該地號土地仍有磚
    塊等廢棄物之照片等，乃以科學、機械之方式，對於當時狀
    況所為忠實且正確之記錄，性質上並非供述證據，應無刑事
    訴訟法第159 條第1 項規定之適用。
二、又按被告以外之人於審判外之陳述，雖不符刑事訴訟法第
    159 條之1 至第159 條之4 等4 條之規定，然若當事人於審
    判程序中同意作為證據，法院審酌該言詞陳述或書面陳述作
    成時之情況，認為適當者，亦得為證據；又當事人、代理人
    或辯護人於法院調查證據時，知有刑事訴訟法第159 條第1
    項不得為證據之情形，而未於言詞辯論終結前聲明異議者，
    視為有前項之同意，同法第159 條之5 定有明文。此立法意
    旨在於傳聞證據未經當事人之反對詰問予以核實，原則上先
    予排除。惟若當事人已放棄反對詰問權，於審判程序中表明
    同意該等傳聞證據可作為證據；或於言詞辯論終結前未聲明
    異議，基於尊重當事人對傳聞證據之處分權，及證據資料愈
    豐富，愈有助於真實發見之理念，且強化言詞辯論主義，使
    訴訟程序得以順暢進行，上開傳聞證據亦均具有證據能力。
    本案除了上述一所述照片外，公訴人及被告對於本院以下引
    用之其他證據資料，其中屬於傳聞證據部分均未爭執其證據
    能力，本院審酌該等證據作成時之情況，認為並無不適當者
    ，依上開說明，均認應有證據能力。
貳、實體部分
一、訊據被告否認犯罪，辯稱：伊沒有盜賣沙石、挖取土石，上
    開三筆土地每一地號都分為一區，清A 區時地主趕著賣地，
    希望快點清掉才好賣，B 區挖完它的地基比較低，A 區比鄰
    地高約五十公分，伊把A 區高約四十五公分的土石挖起，去
    填清好的B 區的坑洞、水池、地基，是回填時被查獲的。查
    緝小組問地主說如果伊盜賣要不要告伊，地主才說要告，A
    區是最東邊的，伊說的用A 區去填B 區，是指752 地號的地
    比較高，所以挖那的土去填695 地云云。經查：
（一）就被告曾受證人鍾天灝之委託（鍾天灝就于升公司所有之
      土地與本案有關之事項，顯有全權處理之權），應為鍾天
      灝及于升公司負責清運鍾天灝及于升公司所有位於屏東縣
      竹田鄉○○段第695 、696 、752 地號土地上，因建築物
      拆除工程所產生之磚塊、混凝土塊等廢棄物，被告並自98
      年4 月16日屏東縣政府允許其清運上開土地上磚塊、混凝
      土塊等廢棄物後某日起清運廢棄物，而警方於98年5 月5
      日曾於上開頓物段第695 地號土地上當場查獲被告僱請之
      挖土機司機蔡信佑駕駛LS-200 DF2型挖土機1 台於該地挖
      掘，當時被告僱請之大貨車司機戴添丁駕駛GI-505號營業
      大貨車1 台已裝載約14立方公尺物品位於挖土機，隨即被
      命命卸下，被告僱請之大貨車司機曾清風駕駛635-HQ號號
      營業大貨車1 台已裝載約13.5立方公尺物品則於屏東縣竹
      田火車站鐵路旁空地被警方查獲，隨即被命將車開回卸下
      ，及於上開大貨車司機處查獲有剩餘土石方流向證明等物
      ，除被告就此並不爭執外，並有證人鍾天灝、吳慈慧、蔡
      信佑、戴添丁、曾清風等人之供述及證述、警二卷內所附
      土地登記謄本影本、于升公司出具委託鍾天灝全權處理之
      委任書影本、鍾天灝所提拆除合約書影本、警方98年5 月
      5 日查獲時所拍現場照片、當時扣案與吳慈慧於本院審理
      時所提（屏東縣竹田鄉○○段第752 、695 、696 地號）
      運送建築及建築物拆除工程剩餘土石方流向證明文件影本
      等，自足信為真實。
（二）次查就警方於98年5 月5 日在上開頓物段第695 地號查獲
      被告所僱請挖土機司機蔡信佑、大貨車司機戴添丁、曾清
      風等所挖掘及載運者究為何物部分，依證人即警員蔡坤良
      99 年5月5 日於本院審理時之證詞：「（查獲經過為何？
      ）有人檢舉，我們到現場勘查，剛好曾清風把沙石外運，
      我們攔下他，看到車上載的都是沙石，我們依法處理。。
      （現場兩台沙石車上土的比例多高？）幾乎看不到磚塊混
      凝土，有石頭及原土。」、證人即任職於屏東縣政府水利
      處水利行政科之何俊山99年8 月17日於本院審理時證稱：
      「（去年五月查獲被告涉嫌盜挖土石時，你在場嗎？）是
      。（查獲圖之ＡＢＣ區是否都在695 地號？）是。（你何
      時到場？）民生小組查獲後通知我們到場。（到時土石是
      否已卸下？）一台在外面，一台在怪手旁邊。（有無參加
      過其他取締？）由九十四年就開始有在取締了，取締件數
      有超過數十件。（在外面的那台，是正要開出去嗎？）在
      外面路上查獲，民生小組要他再開回來。（卸下的土石是
      否如警一卷第92頁所示？）是顏色較深那些，較淺是先挖
      好堆在那邊的。（那些東西是土石嗎？）是該地原本的土
      石，混凝土塊的比例不到一成。（現場勘察草圖是你作的
      ？）是。（該圖ＡＢ兩區是土石堆起來，Ｃ區是凹下去的
      ？）是。（Ｃ區經測量是一千零五十立方公尺？）是。（
      ＡＢ二區堆放的土石約168 立方公尺？）實際上是1050減
      掉168 ，應該是882 。…（被告被查到那天，實際上大概
      挖走多少體積？）應該是882 。」、證人即任職於屏東縣
      政府水利處之李桂坤99年8 月17日於本院審理時證稱：「
      （查獲時你有到現場嗎？）有，我與何俊山一組。（何時
      到場？國土保護小組先到，再聯絡我們。（到時砂石車的
      土卸了嗎？）沒有。（那時兩台砂石車是在哪邊？）一台
      在外面〔被國土保護小組攔下〕，一台在現場。（卸下來
      的東西是否如警卷92頁以後所示？）是。（查到的東西是
      什麼？）大部分是好的砂石，是清理磚塊時又挖的比較好
      的砂石。」，按上述證人經隔離後所述證詞互核相符，且
      該等證人均為警員或公務員，與被告並無利害關係，上開
      證人顯無甘冒偽證罪責而為虛偽證述之動機；更且警一卷
      及警二卷中均附有警員曹俊彥所拍攝（案由為）「林金華
      竊盜案現場照片」及證人洪瑞杉所拍攝（案由為）「林金
      華等人涉嫌竊盜案」等照片及「屏東縣政府盜（濫）採土
      石聯合稽查小組現場勘查紀錄」，由警二卷第107 頁下方
      照片可證明警二卷第101 頁「屏東縣政府盜（濫）採土石
      聯合稽查小組現場勘查紀錄」所載上開頓物段第695 地號
      土地確有2 處土石隆起、中間地勢則較其他四邊地方都低
      （故其顏色較深）確屬實情，及由警二卷第107 頁至第
      113 頁上方、第115 頁下方至第116 頁上方所附照片中拍
      到之土石觀察，於該等土石中僅雜有些微草根、少量石塊
      （體積均不大）及雜物，且比例甚少，全無磚塊、大型混
      凝土塊，及當時由635-HQ、GI-505號營業大貨車之車斗內
      所卸下之土石，依警二卷第116 頁下方至第119 頁（警二
      卷第119 頁照片即警一卷第92頁照片），其所含雜物成份
      更少，更全無磚塊、大型混凝土塊，明顯與證人洪瑞杉所
      拍警二卷第122 至127 上方、第130 頁照片顯示上開頓物
      段第695 、696 、752 地號等地號其他土地上確有較大體
      積之磚塊、大型混凝土塊情形，及證人何俊山於本院99年
      11月24日審理時證稱：「（98年5 月5 日現場有無遺留建
      物拆除的混凝土廢棄物？）入口處左側還有遺留大量土方
      。（離盜挖坑洞多遠？）約兩百米。（盜挖坑洞旁有無遺
      留土方？）有一些，但比例上很少。（ＡＢ是高起的，Ｃ
      是陷下去的，其他地是平坦的嗎？）是。」不同（亦即被
      告若真要清除磚塊及混凝土塊，所應清除者顯為上述警二
      卷第122 至127 上方、第130 頁照片上所示較大體積及證
      人何俊山所述其他地方之磚塊、大型混凝土塊，而非警二
      卷第101 頁「屏東縣政府盜（濫）採土石聯合稽查小組現
      場勘查紀錄」所載地點），故該等照片等證據均可佐證上
      開證人證詞之真實性，亦即被告確有於警二卷第101 頁「
      屏東縣政府盜（濫）採土石聯合稽查小組現場勘查紀錄」
      所載地點採取土石，且有部分業已賣出，洵堪認定。兼以
      由證人即委託被告處理之鍾天灝99年5 月5 日於本院審理
      時之證詞：「（土方有無同意被告挖走？）不可以挖我的
      土方。（怪手司機挖了四五十公分的土坊有同意嗎？）不
      同意，其他土方要留著。（何時知道他挖走那些土？）警
      方通知我時。」，亦可知被告係假藉為鍾天灝及于升公司
      清除磚磈及混凝土塊名義，未經上開頓物段第695 地號土
      地所有權人于升公司之同意而盜採土石。又被告竊盜土石
      之數量（體積），依警二卷第101 頁「屏東縣政府盜（濫
      ）採土石聯合稽查小組現場勘查紀錄」及臺灣屏東地方法
      院檢察署98年度偵字第3904號卷第98頁之「屏東縣政府盜
      （濫）採土石聯合稽查小組現場勘查紀錄」（右側部分有
      更正警二卷第101 頁錯誤之記載）可知，被告當時顯已盜
      挖上開頓物段第695 地號土地計882 立方公尺（即0000-
      000 ，原置於車號635-HQ、GI-505號營業大貨車之車斗內
      之土石，警方查獲前既均已置於被告所僱請司機之大貨車
      車斗內，顯已置於被告實力支配之下），至於上開屏東地
      檢署98年度偵字第3904號卷第98頁之「屏東縣政府盜（濫
      ）採土石聯合稽查小組現場勘查紀錄」，雖記載有屏東縣
      政府人員曾於98年9 月4 日又至現場重新勘查發現不同體
      積坑洞，經本院傳喚證人何俊山後，其表示該日勘驗確認
      之坑洞體積實際上應有1040立方公尺（非如屏東地檢署98
      年度偵字第3904號卷第98頁所記載之871 立方公尺），與
      前述882 立方公尺顯有不同，但此既係被告遭發現竊盜後
      隔了近4 個月才重新測量，無從認此坑洞內之1040立方公
      尺土石均係遭被告竊取，故被告有事實欄所載竊盜事實，
      洵堪加以認定。
（三）被告雖曾於警局調查時提出其於98年4 月20日至同年月30
      日於上開頓物段第695 、696 、752 地號等地號土地上，
      曾有清除較大體積磚塊、大型混凝土塊之照片，及屏東地
      檢署98年度偵字第3904號卷第42至第46頁附有警員至嘉益
      土資場拍攝被告所清運之磚塊及混凝土塊之照片、同偵卷
      第99至107 頁附有警員98年9 月4 日至上開頓物段第695
      地號土地拍照顯示該地號土地仍有磚塊等廢棄物（但此外
      亦留有未填補之坑洞）之照片，及證人吳慈慧提供予本院
      之資料，顯示被告曾於98年4 月23日至98年5 月2 日清運
      剩餘土石方16車至屏東縣崁頂鄉嘉益土資場等，但被告縱
      使確曾於上開頓物段上開頓物段第695 地號土地有清除磚
      塊及混凝土塊之行為等，惟並不影響上述其有另外利用機
      會盜挖上開頓物段第695 地號土地計882 立方公尺之事實
      ，被告所提、偵卷內警員於上開頓物段第695 地號以及於
      嘉益土資場所拍攝之上述照片，與吳慈慧所提上述資料，
      均不足為有利被告認定。被告另辯稱其所以挖掘上開頓物
      段第695 地號土地上被警方查獲之坑洞，係因其負責處理
      之上開頓物段第695 、696 、752 地號土地高低不同，故
      其是要將較高地區土石挖起去填低部分之地云云，但若真
      係如此，98年5 月5 日由被告僱請之大貨車司機曾清風駕
      駛635-HQ號號營業大貨車1 台已裝載約13.5立方公尺土石
      （如上所述所含雜物成份甚少，更全無磚塊、大型混凝土
      塊），即不可能會於屏東縣竹田火車站鐵路旁空地（即上
      開地號土地以外之公路，參警二卷第114 頁下方、第115
      頁上方）為警方查獲，亦不可能會讓司機攜帶內容全部空
      白之剩餘土石方流向證明文件（此顯係被告想用剩餘土石
      方流向證明文件作為脫罪之用），及證人洪瑞杉亦證稱縣
      政府只准運走磚塊，不可以把某一塊土地的土石填到另一
      塊土地，故被告上開辯解顯不足採。
（四）本院於99年5 月5 日傳喚證人蔡信佑、戴添丁、曾清風作
      證時，該3 位證人雖曾為部分有利被告之證述，惟該等有
      利被告之證述，與證人蔡坤良等可信為真實之證述、警卷
      所附照片顯示之事實並不相符，故證人蔡信佑、戴添丁、
      曾清風部分有利被告之證述，顯不足為有利被告之認定。
      被告另辯稱屏東縣政府人員98年5 月5 日計算坑洞之體積
      有誤，當日長度差不多，但寬度不到37公尺，水利處可能
      以最長來計算，寬度伊自己量12公尺而已云云，惟查除警
      二卷第101 頁「屏東縣政府盜（濫）採土石聯合稽查小組
      現場勘查紀錄」上有屏東縣政府水利處協助稽查人員即證
      人何俊山、李桂坤之簽名，何俊山、李桂坤身為公務員，
      與被告又無嫌隙，實無甘冒公務上登載不實罪名為虛偽記
      載之動機外，證人何俊山亦證稱測量是其與李桂坤一起用
      GPS 測量，警二卷第101 頁「屏東縣政府盜（濫）採土石
      聯合稽查小組現場勘查紀錄」上更載有座標值可供對照，
      顯見其錯誤機率甚低，故證人何俊山及李桂坤記載於警二
      卷第101 頁「屏東縣政府盜（濫）採土石聯合稽查小組現
      場勘查紀錄」上，在98年5 月5 日現場記算被告盜採之長
      、寬、深度及盜採總體積為882 立方公尺等應可採信，被
      告所為辯採顯無可採。
二、核被告所為，係犯刑法第320 條第1 項之竊盜罪。被告僱請
    不知情之挖土機、大貨車司機蔡信佑、戴添丁、曾清風及其
    他不知情之司機，盜運上開頓物段第695 地號土地之土石，
    為間接正犯。爰審酌被告正值壯年，不思循正當途徑賺取財
    富，竟以假藉為他人清運建築廢棄物名義，盜採他人地上土
    石，恣意侵害他人之財產權益，且破壞原土地之環境及地貌
    ，所為實屬不該，並兼衡其素行、教育程度、犯罪之動機、
    目的、手段、犯後態度、侵害他人財產之金額（證人吳慈慧
    與被告並無嫌隙，證人於本院具結後表示被告所盜採之土石
    若載去賣，一立方公尺約100 元，該等證述應可採信）、未
    與被害人和解等一切情狀，量處如主文所示之刑，並諭知易
    科罰金之折算標準，以示懲儆。
據上論斷，應依刑事訴訟法第299 條第1 項前段、刑法第320 條
第1 項、第41條第1 項前段，刑法施行法第1 條之1 ，判決如主
文。
本案經檢察官劉昀到庭執行職務。
中    華    民    國    99    年    12    月    17    日
                  刑事第一庭  法  官  黃紀錄
以上正本證明與原本無異。
如不服本判決應於收受判決後10日內向本院提出上訴書狀，並
應敘述具體理由；其未敘述上訴理由者，應於上訴期間屆滿後
20日內向本院補提理由書（均須按他造當事人之人數附繕本）
「切勿逕送上級法院」。
中    華    民    國    99    年    12    月    17    日
                              書記官  戴仲敏

司法院資訊處製作；財團法人民間司法改革基金會備份。
